最高法院刑事判決　　　　　　一○○年度台上字第六三二五號
上　訴　人　黃清水
上列上訴人因違反毒品危害防制條例案件，不服台灣高等法院台
南分院中華民國一○○年八月十六日第二審判決（九十九年度上
訴字第一○六五號，起訴案號：台灣雲林地方法院檢察署九十八
年度偵緝字第一九五號），提起上訴，本院判決如下：
    主  文
上訴駁回。
    理  由
按刑事訴訟法第三百七十七條規定，上訴於第三審法院，非以判
決違背法令為理由，不得為之。是提起第三審上訴，應以原判決
違背法令為理由，係屬法定要件。如果上訴理由書狀並未依據卷
內訴訟資料，具體指摘原判決不適用何種法則或如何適用不當，
或所指摘原判決違法情事，顯與法律規定得為第三審上訴理由之
違法情形，不相適合時，均應認其上訴為不合法律上之程式，予
以駁回。本件上訴人黃清水上訴意旨略稱：(一)、證人林錫雄、游
佳雯於偵查中雖指證上訴人販毒，惟渠等於第一審審理時均陳稱
：偵查中所供係配合證人丁春發之證詞云云。則林錫雄、游佳雯
、丁春發於偵查中之證言，自應調查是否與事實相符。原審未予
調查，僅以渠等間之證言相互符合為由，逕採為判決基礎，有應
於審判期日調查之證據未予調查之違法。(二)、游佳雯之證詞，僅
能證明丁春發交付毒品予游佳雯時，未向其收款，而係另由他人
收款，不足以證明該「他人」即係上訴人。原判決竟採為論罪依
據，自屬違背法令。(三)、游佳雯並不認識上訴人，林錫雄於偵查
中先稱上訴人為丁春發之老闆，於審理中又改稱不認識上訴人，
前後矛盾。檢警又始終未提示上訴人之照片供渠等指認，渠等關
於上訴人部分之指訴，顯係聽聞自丁春發，非本於親自所見，均
不足採信。原判決仍採為丁春發不利於上訴人部分所為陳述之佐
證，自屬違背證據法則。又渠等之證言有上述瑕疵，且於偵、審
中所述前後反覆，原判決未說明何以採信渠等之證言，及何以未
再調查其他證據查明渠等證言之真實性，亦有判決不備理由之違
法。(四)、丁春發與上訴人間因毒品調貨糾紛，早有嫌隙，又為圖
獲得減刑機會，因而攀誣上訴人，動機明顯。其對上訴人之指述
，並無其他證據可予補強，據檢察官調閱之通聯紀錄，亦無丁春
發所稱上訴人與其聯絡之電話號碼，顯足以令人懷疑其證言之真
實性，原判決採為不利於上訴人之罪證，有違證據法則等語。
惟查：原判決綜合全案卷證資料，本於事實審法院採證認事之職
權，認定上訴人有其事實欄所載，為規避查緝，以無償提供毒品
予丁春發（業經另案判處罪刑確定）為代價，二人共同基於販賣
第一級毒品海洛因營利之犯意聯絡，由上訴人提供海洛因予丁春
發保管，並交付0000000000號行動電話予丁春發作為
販毒工具，於欲購買海洛因之人與上訴人談妥價錢後，再與丁春
發約定交付海洛因之時間、地點，由丁春發前往交付海洛因，販
毒款項則由上訴人收取之方式，分別於民國九十七年十二月十一
日、同年十二月十四日，各販賣新台幣（下同）一千元之海洛因
一小包予游佳雯，及於同年十二月十七日，販賣三千元之海洛因
一小包予林錫雄等情。因而維持第一審依有利於上訴人之修正前
毒品危害防制條例，論處上訴人共同販賣第一級毒品三罪（均累
犯，依刑法第五十九條規定酌量減輕其刑後，分別量處有期徒刑
十六年、十六年、十六年二月，應執行有期徒刑十七年）罪刑之
判決，駁回上訴人之第二審上訴。已依據卷內資料，說明：上揭
事實，業據證人丁春發、游佳雯、林錫雄分別於偵查及第一審審
理中證述在卷，渠等所述情節互核符合，並有扣案上訴人交予丁
春發持有以供販賣之海洛因十二包、通聯紀錄、法務部調查局濫
用藥物實驗室出具之鑑定書、第一審法院勘驗游佳雯於偵查中錄
影光碟之勘驗筆錄可資佐證。並以上訴人否認犯行，辯稱係因調
取毒品糾紛，遭丁春發誣陷云云，如何不足採信；另丁春發於第
一審審理時一度否認販賣海洛因犯行，陳稱：僅係將毒品交予上
訴人之友人，未涉及金錢交易云云；林錫雄、游佳雯嗣後雖翻異
前供，改稱不認識上訴人，林錫雄並陳稱：伊係將購毒款項交予
丁春發之老闆云云；游佳雯陳稱：僅向丁春發取得一次毒品，款
項交予友人「阿嘉」，在偵查中因「退藥」致所供不實云云；均
不足採信，不能據為有利於上訴人之認定。又丁春發曾供稱上訴
人之聯絡電話為0000000000號及000000000
0號，雖其使用之0000000000號行動電話通聯紀錄，
並無與上述二支電話通話之紀錄，然丁春發對此已證稱：上訴人
與其聯絡時，使用之電話均未顯示（來電）號碼，故無法辨識通
聯紀錄中何者係上訴人所為等語。而其所為之證言，既有上述客
觀事證可佐，自不能憑此即全盤推翻其關於其他部分之證言。其
餘證人丁學騰於偵查中證稱：不知道上訴人是誰云云；證人吳進
良於原審證稱：游佳雯是經由伊向「阿龍」和「阿嘉」取得毒品
云云；均與本件之待證事實無關聯性，不能為有利於上訴人之論
據，已逐一說明及指駁。上訴意旨對於原判決所為前揭論斷，並
未依據卷內資料，具體指摘有何違背法令之情形。且查：(一)、警
詢時或檢察官偵查中，有無使被害人或證人就被告或犯罪嫌疑人
予以指認之必要，自應視被告或犯罪嫌疑人是否已到案，及有無
足以明確辨識其身分之資料，依個案具體情形而決定。本件警方
已調取上訴人之檔案照片及戶籍資料予丁春發指認（見警卷第四
十、四十二頁），其真實身分業經確認。而依丁春發、游佳雯、
林錫雄所述情節，游佳雯、林錫雄均係自行向上訴人聯繫議妥購
買毒品之數量及價格，經上訴人告知丁春發後，再由游佳雯、林
錫雄與丁春發聯繫交易之時間、地點，由丁春發交付毒品，事後
由上訴人自行向游佳雯、林錫雄收取價金。按此情節，游佳雯、
林錫雄與上訴人顯為熟識之人，且渠等於偵查中所為不利於上訴
人部分之陳述，亦係親自見聞之事實，則檢察官雖未以上訴人之
照片等資料命游佳雯、林錫雄指認，亦無誤認之虞。原判決於理
由三、(二)、內就此已為說明（見原判決第七頁），原判決採用
游佳雯、林錫雄於偵查中之證言為論罪依據，自不能指為違法。
(二)、事實之認定與證據之取捨，乃事實審法院之職權，苟其事實
之認定與證據之取捨，與經驗法則或論理法則無違，即不容任意
指為違法，而執為上訴第三審之理由。上訴意旨其餘之指摘，係
對於原判決已說明事項及屬原審採證認事職權之適法行使，持憑
己見而為不同之評價，且重為事實之爭執，均與法律規定得為第
三審上訴理由之違法情形，不相適合。其上訴不合法律上之程式
，應予駁回。
據上論結，應依刑事訴訟法第三百九十五條前段，判決如主文。
中    華    民    國  一○○  年   十一   月   十七   日
                      最高法院刑事第十二庭
                          審判長法官  陳  世  雄  
                                法官  張  祺  祥  
                                法官  宋      祺  
                                法官  惠  光  霞  
                                法官  周  盈  文  
本件正本證明與原本無異
                                      書  記  官  
中    華    民    國  一○○  年   十一   月  二十一  日
                                                       s